【裁判字號】    99,裁,2563
【裁判日期】    991028
【裁判案由】    促進民間參與公共建設法
【裁判全文】
最  高  行  政  法  院  裁  定
                                      99年度裁字第2563號
抗  告  人  高雄市政府工務局養護工程處
代  表  人  甲○○
訴訟代理人  蔡秋聰  律師
            洪國欽  律師
上列抗告人因與相對人意生國際股份有限公司間促進民間參與公
共建設法事件，對於中華民國99年7月22日高雄高等行政法院99
年度訴字第142號裁定，提起抗告，本院裁定如下︰
    主  文
抗告駁回。
抗告訴訟費用由抗告人負擔。
    理  由
一、按抗告法院認抗告為不合法或無理由者，應為駁回抗告之裁
    定。
二、原裁定以：抗告人於民國94年4月8日依促進民間參與公共建
    設法（下稱促參法）及「徵求民間參與整建暨營運生日公園
    案申請須知」之規定，公告徵求民間參與整建暨營運生日公
    園案，經甄審委員會審核評定後，相對人獲選為最優申請人
    ，並與抗告人簽訂「民間參與生日公園整建暨營運契約」（
    下稱系爭契約），而為生日公園之整建及營運。嗣於營運過
    程中，相對人因遲不繳納96及97年度之定額權利金，雖經抗
    告人暫以履約保證金扣抵，仍不足支付，抗告人多次通知催
    繳不足額之權利金並依約催促相對人補足履約保證金，相對
    人仍拒不給付，抗告人乃於97年7月31日終止兩造契約。查
    本件兩造契約依促參法第12條第1項規定及其立法理由，透
    過文義解釋已足認立法者將之定性為私法契約，自無再依體
    系解釋為公法行政契約之餘地。是抗告人所舉臺北高等行政
    法院94年度訴字第752號判決理由尚難採據，且上開判決僅
    為個案，亦無拘束原審法院之效力。又參本院97年5月份第1
    次庭長法官聯席會議決議可知，關於政府採購法中廠商與機
    關間有關招標、審標、決標之爭議，認屬公法上爭議，應由
    行政法院審判，惟關於履約問題所生之爭議，仍認屬私權爭
    執，非公法上爭議，行政法院自無審判權。是縱依本院93年
    度判字第134號判決意旨就關於訂定契約前之甄選廠商之招
    標、決標爭議固應準用政府採購法規定，並得提起行政訴訟
    ，然本件抗告人係依兩造訂定之民間參與生日公園整建暨營
    運契約第5.2條、第5.3.3條、第12.7條、第7.4.2條、第8.1
    .1條、第8.4條及租賃契約第3.7條之規定，請求相對人給付
    違約金及權利金為1,060,730元及法定遲延利息，顯係屬履
    約爭議，自屬私權爭執，而應適用民事訴訟法之規定，由民
    事法院審判，行政法院並無受理訴訟權限，自應將本件移送
    於管轄之臺灣高雄地方法院。
三、抗告意旨略謂：促參法89年2月9日公布施行當時，行政程序
    法尚未施行（90年1月1日施行），行政契約係由解釋、實務
    及學理形成，並未有明文，無從準用（促參法誤規定為適用
    ），是以促參法第12條第1項所定，適用民事法相關規定，
    係當時法制下不得不然之結果。況且投資契約準用民事法相
    關規定之法條，並不當然即應判斷為私法契約，此從行政程
    序法第149條規定：行政契約，本法未規定者，準用民法相
    關規定之明文可得反證。至於立法理由，僅係解釋法律方法
    之一，但依促參法成立之投資契約具有強烈公權力與特許之
    內容本質，立法理由率斷為民事契約，顯非妥適，自應排除
    此一法律解釋方法（臺北高等行政法院94年度停字第122號
    裁定參照），職此，原裁定所憑理由，應非可採等語。
四、本院按：
(一)本件兩造爭執點係關於抗告人與相對人間簽訂之系爭契約之
    公私法性質，引發因該契約之履約所生爭議，究應由民事法
    院或行政法院受理審判之問題。其既係關於系爭契約之公私
    法性質，自應就形成抗告人與相對人間發生權利義務關係之
    系爭契約內容定之。查依照系爭契約名稱及其內容，可知抗
    告人與相對人間主要之權利義務是抗告人提供生日公園之土
    地及其上建物、公共設施，由相對人整建後營運(供第三人
    使用公園而收費)，並支付抗告人一定之金錢(權利金)，並
    不涉及任何公權力之行使，其他契約約定亦與公權力之行使
    無關，甚至相對人係自行依法取得與整建工作相關之各項執
    照及許可(見系爭契約書6.5.1)，抗告人並未因該契約負有
    作成公權力行為之義務。而行政主體或行政機關提供公園供
    人民使用，以增進人民福祉，係屬給付行政之一環，其可選
    擇以公法方式或私法方式為之。本件抗告人既與相對人簽訂
    系爭契約，由相對人營運生日公園，顯然抗告人係選擇以私
    法方式實施此項給付行政，則其為達成私法方式之給付行政
    目的，而將生日公園之土地及其上建物、公共設施，有償交
    予相對人整建後營運，亦屬私法契約，其主要契約內容性質
    上應類於屬私法性質之行政機關代表國庫出租公有財產(司
    法院釋字第448號解釋參照)。
(二)促參法第52條第1項：「民間機構於興建或營運期間，如有
    施工進度嚴重落後、工程品質重大違失、經營不善或其他重
    大情事發生，主辦機關依投資契約得為下列處理，並以書面
    通知民間機構：一、要求定期改善。二、屆期不改善或改善
    無效者，中止其興建、營運一部或全部。但主辦機關依第3
    項規定同意融資機構、保證人或其指定之其他機構接管者，
    不在此限。三、因前款中止興建或營運，或經融資機構、保
    證人或其指定之其他機構接管後，持續相當期間仍未改善者
    ，終止投資契約。」係規定「主辦機關『依投資契約』得為
    下列處理，……」，必須投資契約有所約定，主辦機關因而
    享有所約定之權利(系爭契約於16.3、16.4及16.5為約定)，
    主辦機關並非因促參法第52條第1項之規定，即當然享有該
    規定所定之權利，其非屬單方變更契約內容之機制，此與行
    政程序法第146條之行政契約一造之行政機關，或第147條第
    1項行政契約當事人因情事變更，不經雙方約定，依據該規
    定即單方享有調整或終止契約之權利之情形不同。又促參法
    第53條第1項：「公共建設之興建、營運如有施工進度嚴重
    落後、工程品質重大違失、經營不善或其他重大情事發生，
    於情況緊急，遲延即有損害重大公共利益或造成緊急危難之
    虞時，中央目的事業主管機關得令民間機構停止興建或營運
    之一部或全部，並通知政府有關機關。」係法律賦與中央目
    的事業主管機關之權限，非契約當事人之權利。至促參法第
    53條第2項所規定主辦機關之強制接管，係法律直接賦予主
    辦機關之權利，亦非契約關係所生之權利。何況促參法第12
    條第1項：「主辦機關與民間機構之權利義務，除本法另有
    規定外，依投資契約之約定；契約無約定者，適用民事法相
    關之規定。」其立法理由尚謂：「本條明定投資契約屬民事
    契約之性質」。是以不能以促參法第52條及第53條與行政程
    序法第146條及第147條之契約調整機制相當，認依促參法訂
    定之投資契約為行政契約。抗告人於原審主張主辦機關依促
    參法辦理招商及甄審並選出最優申請人後，與之簽訂之投資
    契約，乃屬行政契約之性質云云，並不可採。
(三)系爭契約既為私法契約，抗告人向原審法院起訴，原審法院
    無受理權限，應由民事法院審判。原審法院認其無受理權限
    而裁定移轉予管轄之臺灣高雄地方法院，理由雖略有不同，
    結論相同，應予維持。抗告意旨求予廢棄原裁定，並無理由
    ，應予駁回。
五、據上論結，本件抗告為無理由。依行政訴訟法第104條、民
    事訴訟法第95條、第78條，裁定如主文。
中    華    民    國    99    年    10    月    28    日
                    最高行政法院第五庭
                        審判長法官  黃  璽  君
                              法官  張  瓊  文
                              法官  鄭  忠  仁
                              法官  吳  東  都
                              法官  陳  金  圍

以  上  正  本  證  明  與  原  本  無  異
中    華    民    國    99    年    10    月    28    日
                              書記官  郭  育  玎

司法院資訊處製作；財團法人民間司法改革基金會備份。
